臺灣屏東地方法院刑事判決　　　　　　　 94年度訴字第483號
公　訴　人　臺灣屏東地方法院檢察署檢察官
被　　　告　甲○○
指定辯護人　本院公設辯護人丁○○
上列被告因違反毒品危害防制條例案件，經檢察官提起公訴（93
年度偵字第4098號），本院判決如下：
    主      文
甲○○轉讓第二級毒品，累犯，處有期徒刑拾月；又運輸第二級
毒品，累犯，處有期徒刑伍年，扣案之第二級毒品甲基安非他命
壹包（毛重拾柒點零壹公克、原淨重捌點捌貳公克、驗後淨重捌
點柒伍公克）沒收銷燬之，包裝盒壹只、書名「怪人出招」之小
說（內頁已挖空）壹本，均沒收。應執行有期徒刑伍年捌月，扣
案之第二級毒品甲基安非他命壹包（毛重拾柒點零壹公克、原淨
重捌點捌貳公克、驗後淨重捌點柒伍公克）沒收銷燬之，包裝盒
壹只、書名「怪人出招」之小說（內頁已挖空）壹本，均沒收。
    事      實
一、甲○○曾於民國82年間，因違反麻醉藥品管理條例、藥事法
    等案件，經法院分別判處有期徒刑5 年6 月、10月及7 月確
    定，且經定應執行有期徒刑6 年4 月確定，曾於85年1 月30
    日假釋出監，惟於假釋期間，又因違反麻醉藥品管理條例案
    件，經法院判處有期徒刑8 月確定，另於87年間因竊盜案件
    ，經法院判處有期徒刑4 月確定，此2 案與上開經撤銷假釋
    之殘刑（刑期3 年11月30日）接續執行，嗣於90年11月16日
    縮短刑期假釋出監，甫於92年7 月6 日保護管束期滿，假釋
    未經撤銷，以已執行論。詎其猶不知悔改，明知甲基安非他
    命係毒品危害防制條例所列管之第二級毒品，不得非法運輸
    或轉讓他人，竟為下列轉讓、運輸毒品行為：
  (一)甲○○基於轉讓第二級毒品甲基安非他命之犯意，於93年6
    月4 日1 星期前之某日（原起訴書誤載為93年6 月4 日前3
    日，業經檢察官當庭更正），在友人丙○○之住處附近即屏
    東縣內埔鄉○○路1 巷之巷口，將以香菸紙袋包裝之第二級
    毒品甲基安非他命（數量不詳，惟亦無證據證明已達淨重10
    公克之加重刑責標準）無償轉讓予丙○○，丙○○取得毒品
    甲基安非他命後，旋即返回家中廁所內施用。
  (二)甲○○另基於運輸毒品之犯意，於93年6 月4 日上午10時許
    前之某時，在其位於屏東縣內埔鄉○○路37巷29號居所，將
    第二級毒品甲基安非他命1 包（毛重17.01 公克，淨重8.82
    公克）及新台幣（下同）2,000 元之現金，放入事先已挖空
    、書名為「怪人出奇招」小說之內頁凹洞內，復將該小說置
    於包裝盒內，再於包裝盒外貼上書寫「乙○○收」之筆記紙
    製成包裹後，隨即以機車陸運、及航空託運之分段運送方式
    ，先於同日上午10時許，騎乘機車攜帶上開裝有毒品甲基安
    非他命之包裹，自前開居所起運至位於屏東市之交通部民航
    局屏東民用航空站（下稱屏東航空站），迄於同日上午12時
    許到達屏東航空站後，復填寫貨運通知單，委託復興航空公
    司航空運輸至台北。嗣於同日下午2 時50分許，內政部警政
    署航空警察局高雄分局屏東分駐所員警執行託運Ｘ光監控勤
    務時時，發覺有異，遂將該包裹暫留置於屏東航空站。甲○○於同日下午4 時50分許，發現該包裹並未順利抵達台北，
    遂撥打電話向復興航空公司詢問包裹流向，經復興航空公司
    人員告知甲○○需親自到場補辦手續。甲○○唯恐形跡敗露
    遭警查緝，遂於同日晚間8 時20分許，邀同不知情之友人丙○○駕車搭載其前往屏東航空站，並交付機車駕駛執照1 張
    ，委託丙○○下車至復興航空公司櫃臺領回包裹，惟丙○○
    向復興航空公司櫃臺人員表明來意後，旋即遭等待已久之員
    警盤查而得知上情，並命丙○○當場拆解上開包裹而扣得第
    二級毒品甲基安非他命1 包（驗後淨重8.75公克）、包裝盒
    1 只及書名「怪人出招」（內頁已挖空）之小說1 本（其餘
    扣案之現金2,000 元、甲○○機車駕駛執照1 張，均難認與
    本案有直接關聯），甲○○則趁隙棄車逃逸。
二、案經屏東縣警察局屏東分局報告臺灣屏東地方法院檢察署檢
    察官偵查起訴。
    理      由
壹、證據能力部分
一、證人丙○○、乙○○於偵查中之指證：
  (一)按被告以外之人於偵查中向檢察官所為陳述，除顯有不可信
    之情況者外，得為證據，刑事訴訟法第159 條之1 第2 項定
    有明文。偵查中對被告以外之人（包括證人、鑑定人、告訴
    人、被害人及共同被告等）所為之偵查筆錄，或被告以外之
    人向檢察官所提之書面陳述，性質上均屬傳聞證據。惟現階
    段刑事訴訟法規定檢察官代表國家偵查犯罪、實施公訴，依
    法其有訊問被告、證人及鑑定人之權，證人、鑑定人且須具
    結，而實務運作時，檢察官偵查中向被告以外之人所取得之
    陳述，原則上均能遵守法律規定，不致違法取供，其可信度
    極高。再者，該「被告以外之人」，如經法院於審理中傳喚
    到庭接受檢、辯雙方之交互詰問，賦予被告有與之對質、詰
    問其現在與先前陳述瑕疵之機會，自屬已充分保障被告之對
    質詰問權，職是，除反對該項供述得具有證據能力之一方，
    已釋明「顯有不可信之情況」之理由外，不得遽指該偵查中
    之陳述不具證據能力。
  (二)查本件證人丙○○、乙○○於偵查中分別到庭具結證述，且
    於審理中均經本院傳喚到庭具結作證，接受交互詰問，自屬
    充分保障被告之對質詰問權，又被告及辯護人均未曾提及檢
    察官在上開偵訊時有任何以不正方法訊問而有顯不可信之情
    況，是依上開規定，其2 人於偵查中之陳述及證述，應均有
    證據能力。
二、證人丙○○於警詢中之陳述：
  (一)按被告以外之人於審判外之陳述，雖不符前4 條之規定，而
    經當事人於審判程序同意作為證據，法院審酌該言詞陳述或
    書面陳述作成時之情況，認為適當者，亦得為證據。當事人
    、代理人或辯護人於法院調查證據時，知有第159 條第1 項
    不得為證據之情形，而未於言詞辯論終結前聲明異議者，視
    為有前項之同意，刑事訴訟法第159 條之5 亦有明文。
  (二)查證人丙○○於警詢之陳述，雖屬審判外陳述，然被告、辯
    護人及檢察官就其證據能力之有無，均未於言詞辯論終結前
    聲明異議，應視為同意將該部分陳述作為證據，且本院審酌
    該陳述作成時之情況，尚無明顯不適當之情形，自有證據能
    力。
貳、事實認定與論罪科刑：
一、訊據被告供承上開事實(一)所示，其無償提供毒品甲基安非他
    命予丙○○施用、及上開事實(二)所示，其將毒品甲基安非他
    命以機車陸運及航空託運之方式分段運送至台北，惟於託運
    過程中即遭警識破查獲等情，惟否認主觀上有運輸毒品之犯
    意，辯稱：案發當天，伊原本打算搭車北上台北，惟因另涉
    有竊盜案件恐遭攔查，始以航空託運之方式將毒品先行寄送
    至台北，待伊到達台北後再取之供自己施用。嗣因接獲航空
    站通知表示託運之包裹有問題，遂未前往台北云云。辯護意
    旨則以：被告雖有提供毒品予丙○○施用，然依其情節，應
    僅構成幫助施用第二級毒品犯行；又被告託運夾藏之毒品數
    量零星，淨重僅有8.82公克，運送之路途亦短，尚難遽認確
    有運輸之意圖及認識，應僅構成單純持有第二級毒品罪等語
    資為辯護。惟查：
(甲)、轉讓毒品部分：
  (一)上開被告無償提供毒品甲基安非他命予丙○○施用之事實，
    業據被告於本院審理中坦承不諱，核與證人丙○○於偵查及
    本院審理中證稱：伊於93年6 月4 日前1 星期左右，在住處
    附近即屏東縣內埔鄉○○路1 巷之巷口巧遇被告，因當時缺
    錢購買毒品，遂向被告索討毒品甲基安非他命欲供己施用，
    被告亦當場交付以香菸紙袋包裝，且約可施用2 、3 次份量
    之毒品甲基安非他命予伊，伊取得毒品後旋即返回家中廁所
    內施用等語相符（見偵卷第11頁、本院卷第55至58頁），又
    丙○○受被告之託代為領取託運包裹因而為警查獲後，經採
    尿送鑑定結果，其尿液亦呈甲基安非他命陽性反應乙節，亦
    有尿液採證編號姓名對照表、屏東縣衛生局煙毒及麻醉藥品
    委託檢驗通知書各一紙在卷可稽（見偵卷第40、41頁），足
    徵被告此部分自白及證人丙○○上開證詞，均與事實相符，
    應堪採信。
  (二)辯護意旨雖謂：被告與丙○○平日情同手足，故被告見丙○○毒癮發作始提供少量毒品供丙○○施用，復依渠二人交付
    、收受毒品之過程以觀，本件係丙○○主動向被告開口索討
    毒品，雙方並未事先相約交易移轉特定數量之毒品所有權，
    而所提供之數量係被告隨意掏取，其多寡為何亦非丙○○所
    在意，故被告應僅構成幫助施用行為云云。惟按以營利之意
    圖交付毒品，收取對價之行為，為販賣。如先持有後，未具
    營利意圖而授受毒品，為轉讓。若因他人別無管道購買毒品
    施用，而事先約定由其幫助出面代購或合買，並分攤價金分
    受毒品，則為幫助施用（最高法院91年度台上字第4149號判
    決要旨參照）。申言之，轉讓毒品，乃以非基於營利之意圖
    ，無償交付而移轉毒品所有權之行為為構成要件，而幫助施
    用毒品與轉讓毒品此二行為間，客觀上雖均有行為人無償交
    付毒品予他人之舉動，然幫助施用者，主觀上既出於幫助他
    人施用毒品之犯意，其自始必無取得該毒品所有權之意思，
    故其交付毒品予他人之行為，僅係受託代買或合資分受之當
    然結果，其間要無毒品所有權移轉之問題（最高法院85年度
    台上字第4470號判決意旨亦可參照），尚非以由何人發動持
    取毒品之意思或雙方是否須事先約定所交付之毒品數量為區
    辨兩者之判斷標準。查證人丙○○於本院審理中證稱：當天
    係在路上巧遇被告，因缺錢購買毒品始向被告索討，被告旋
    即由口袋取出毒品交給伊，取得毒品後伊即返家自行施用等
    語明確（見本院卷第57至58頁），足見被告係將自己原已持
    有之毒品甲基安非他命，無償移轉所有權予丙○○，經核與
    轉讓毒品之構成要件相符，要非僅屬幫助施用行為，至證人
    丙○○雖證稱：伊係即主動向被告索討甲基安非他命等語（
    見本院卷第57頁），揆諸上開說明，自不足為有利被告之認
    定，是辯護意旨所指，尚非可採。
  (三)末關於本件被告轉讓毒品之數量為何，據被告供稱：伊不清
    楚交付毒品予丙○○之數量，僅知約有四顆米粒大小等語（
    見本院卷第58頁），而證人丙○○則證稱：伊自被告處取得
    之毒品約可施用2 、3 次，市價約為1,000 或2,000 元等語
    （見本院卷第59頁），足徵本件尚乏積極證據認定被告轉讓
    毒品之確切數量為何，自應依有利被告之認定，認尚未達毒
    品危害防制條例第8 條第6 項所規定加重其刑之標準（依行
    政院93年1 月7 日所發布「轉讓毒品加重其刑之數量標準」
    所定，轉讓第二級毒品須達淨重10公克以上），附此敘明。
    綜上所述，被告所為轉讓第二級毒品之犯行，洵堪認定。
(乙)、運輸毒品部分：
  (一)上開被告將第二級毒品甲基安非他命1 包藏放在事先挖空之
    書名「怪人出奇招」小說內，再置於包裝盒中製成包裹後，
    攜帶該藏有毒品之包裹，自其位於屏東縣內埔鄉○○路37巷
    29號居所出發前往屏東航空站，並委託復興航空公司航空託
    運至台北，嗣經員警執行託運Ｘ光監控勤務，發現該包裹有
    異因而查獲等情，業據被告坦承不諱，而被告因恐遭警查緝
    ，遂委託不知情之友人丙○○進入屏東航空站代為領取包裹
    ，丙○○遂為警當場查獲，被告則趁隙逃逸乙節，亦經證人
    丙○○於警詢、偵查及本院審理中證稱綦詳（見警卷第5 至
    6 頁、偵卷第10頁、本院卷第56頁），並有員警所製作之偵
    查報告、復興航空貨運通知單各1 紙及丙○○拆解被告所託
    運包裹之照片8 張在卷可稽（見警卷第3 、20、24至27頁）
    ，此外，復有包裝盒1 只、內已挖空之書名「怪人出奇招」
    小說1 本及自該書本內起獲疑似毒品之結晶1 包扣案可佐。
    而扣案之結晶1 包，經送請內政部警政署刑事警察局鑑定結
    果，確為第二級毒品甲基安非他命（毛重17.01 公克、原淨
    重8.82公克、驗後淨重8.75公克），亦有該局93年11月8 日
    刑鑑字第0930204679號鑑驗通知書1 紙附卷可參（見偵卷第
    50 頁）。
  (二)辯護意旨雖認：被告託運夾藏之毒品數量零星，淨重僅有8.
    82公克，運送之路途亦短，尚難遽認確有運輸之意圖及認識
    ，應僅構成單純持有第二級毒品罪云云。然查：
  1.按所謂「運輸」，係指本於運輸意思而搬運（轉運）輸送而
    言，不以國外輸入國內或國內輸出國外者為限，其在國內運
    送者，亦屬之，至於運輸之動機、目的是否意在為己或為他
    人，運輸之方法為海運、空運、陸運或兼而有之，均非所問
    ，亦不以兩地間毒品直接搬運輸送移轉存置於特定地點為限
    ，其以迂迴、輾轉之方法，利用不同之運輸工具、方法，將
    特定之毒品移轉運送至終極目的地者，其各階段之運送行為
    ，均不失為「運輸」行為之一種。又倘有上開意圖者，一有
    搬運輸送之行為，犯罪即已成立，並非以運抵目的地為完成
    犯罪之要件，亦即區別既遂、未遂之依據，應以已否起運為
    準，既已起運，構成該罪之行為即已完成，不以達到目的地
    為既遂條件。至縱係零星夾帶或短途持送，除顯然無運輸之
    認識或意圖，且夾帶數量極微，確屬「零星」者，得認為單
    純持有外，亦應論以該罪（最高法院92年度台上字第3096號
    、第5399號、第5426號判決、93年度台上字第1472號判決、
    94年度台上字第341號、第1687號判決要旨可資參照）。
  2.查被告供稱：伊因另犯竊盜案件，原本打算於案發當天下午
    4、5時許搭車北上逃避警方查緝，為免路途中遭警攔檢盤查
    ，遂將毒品甲基安非他命以託運方式先行運送至台北，嗣因
    包裹內夾藏毒品被識破，伊始未北上等語在卷（見本院卷第
    20、64頁），足徵被告乃刻意將毒品另以其他交通工具搬運
    輸送，要與一般查獲單純持有毒品之人，係將毒品放置於固
    定處所或隨身夾帶之情形有別；再者，扣案毒品之數量淨重
    已達8.82公克，且被告自承：本案所查獲之毒品係伊於案發
    前一晚，以6 、7 千元之代價，向綽號「狐狸」之人所購買
    ，數量約可供伊施用15或16次等語明確（見本院卷第20、63
    頁），顯見本件扣案之毒品數量亦非零星少量，參酌被告係
    先後以陸運（機車）及空運（航空託運）之分段運送方式，
    輾轉將毒品先由其位於屏東縣內埔鄉之居所，運送至位於屏
    東市之屏東民用航空站，再運送至台北，是由起運地點屏東
    縣內埔鄉至終極目的地台北，乃橫跨國內由南到北之數縣市
    ，起迄時間需花費數小時之久，距離更遠達數百公里，亦非
    短途持送可得論擬，益徵被告於主觀上確有運輸毒品之認識
    與意圖，揆諸前揭說明，自應構成運輸毒品行為，又其係以
    陸運、空運之方式分段進行運送行為業如前述，故上開先後
    階段之機車載運、航空託運行為，均屬本件運輸行為之一環
    ，且其中機車載運之陸運階段既已起運，雖毒品尚未到達目
    的地即遭查獲，其行為仍屬既遂，亦無疑義，辯護意旨認被
    告僅構成單純持有毒品行為云云，尚非可採。
  3.至被告於貨運通知單之收件人欄，雖載有「乙○○」之人，
    並留下「0000000000」之收件人聯絡電話（見警卷第20頁）
    ，然證人乙○○【乃檢察官依被告於偵查中所稱「乙○○係
    內埔鄉龍潭人」（見偵卷第22頁）之身分資料循線查知）於
    偵查及本院審理中證稱：伊僅見過被告，但雙方不認識，而
    行動電話門號0000000000亦非伊所使用等語明確（見偵卷第
    31頁、本院卷第58至59頁），且被告於本院審理中亦當庭供
    稱：伊不認識在庭之證人乙○○等語無訛（見本院卷第60頁
    ），而經本院查詢行動電話門號0000000000之使用人資料結
    果，該門號為預付卡，登記使用人為「溫安娜」，亦有傳真
    回函一份在卷可佐（見本院卷第45頁）；又關於被告於貨運
    通知單所載之收件人及聯絡電話究為何人乙節，被告於偵查
    及本院準備程序中原供稱：伊原本係請乙○○在台北代領包
    裹云云（見偵卷第22頁、本院卷第20頁），嗣於本院審理中
    改稱：「乙○○」之名字及電話均是亂寫的云云，惟旋又推
    稱：其實該名「王成德（音譯）」是伊在台北的一位朋友，
    電話也是經「王成德（音譯）」告知的云云（見本院卷第66
    至67頁），所供前後反覆，莫衷一是，足見本案是否確有「
    王成德（音譯）」此收件人存在，固非無疑，然運輸毒品之
    動機、目的究係為自己或為他人，均非所問，而被告始終供
    稱：託運之毒品均係供自己施用等語在卷，是本案雖查無其
    他積極證據證明被告運輸毒品係另有販賣或轉讓予他人之其
    他目的、意圖，仍無足影響本件運輸毒品罪責之成立，附此
    敘明。
  (三)綜上各節，被告運輸第二級毒品甲基安非他命之犯行，亦堪
    認定，應依法論科。
二、查毒品甲基安非他命係毒品危害防制條例所列管之第二級毒
    品，不得非法轉讓、運輸，是核被告甲○○所為，係犯毒品
    危害防制條例第8 條第2 項之轉讓第二級毒品罪、同條例第
    4 條第2 項之運輸第二級毒品罪。被告持有甲基安非他命之
    低度行為，分別為轉讓、運輸之高度行為所吸收，均不另論
    罪。被告曾於82年間，因違反麻醉藥品管理條例、藥事法等
    案件，經法院分別判處有期徒刑5 年6 月、10月及7 月確定
    ，且經定應執行有期徒刑6 年4 月，曾於85年1 月30日假釋
    出監，惟於假釋期間，又因違反麻醉藥品管理條例案件，經
    法院判處有期徒刑8 月確定，另於87年間因竊盜案件，經法
    院判處有期徒刑4 月確定，此2 案與上開經撤銷假釋之殘刑
    （刑期3 年11月30日）接續執行，嗣於90年11月16日縮短刑
    期假釋出監，甫於92年7 月6 日保護管束期滿，假釋未經撤
    銷，以已執行論，有臺灣屏東地方法院檢察署刑案資料查註
    紀錄表、臺灣高等法院被告前案紀錄表在卷可考，其於有期
    徒刑執行完畢5 年內再犯本件有期徒刑以上之2 罪，係屬累
    犯，除運輸毒品罪之法定本刑無期徒刑部分依法不得加重外
    ，各應依刑法第47條規定，分別加重其刑。又本件尚無證據
    證明被告所轉讓之毒品已達行政院於93年1 月7 日所發布「
    轉讓毒品加重其刑之數量標準」所定，轉讓第二級毒品須達
    淨重10公克以上之規定，自無毒品危害防制條例第8 條第6
    項規定加重其刑之適用，附此敘明。再考量被告所犯運輸毒
    品罪部分，查無積極證據證明其運輸毒品之目的乃另有不法
    營利意圖已如前述，且所運輸之毒品數量非詎，其惡性未如
    大量走私毒品進口之「大盤」、「中盤」者重大，倘科以法
    定最輕本刑猶嫌過重，在客觀上足以引起一般人同情，爰依
    刑法第59條規定，酌量減輕其刑，並就有期徒刑部分，依法
    先加後減之。被告所犯上開2 罪間，犯意各別，行為互殊，
    應予分論併罰。爰審酌被告前有麻藥、竊盜等多項前科（參
    見前揭紀錄表），素行不佳，竟無視政府嚴厲掃蕩查緝毒品
    之決心，仍任意轉讓毒品予他人施用，導致施用者因施用毒
    品致精神障礙與性格異常，誘發暴力攻擊及反社會行為，甚
    且造成生命健康受損之危險以及成癮性，復非法運輸毒品，
    對社會安全造成潛在危害，惟轉讓之對象僅有1 人，轉讓及
    運輸毒品之數量非鉅及犯後態度尚可等一切情狀，分別量處
    如主文所示之刑，並定其應執行之刑。公訴人雖從重求處應
    執行有期徒刑9 年，然審酌本案犯罪情節尚非重大，被告之
    惡性尚無至罪無可赦之程度及上開一切情狀，認量處如主文
    所示之刑，已足收懲儆之效，併予敘明。又扣案之第二級毒
    品甲基安非他命1 包（毛重7.01公克、原淨重8.82公克、驗
    後淨重8.75公克，包裝袋部分因與毒品無法析離，應整體視
    為毒品），應依毒品危害防制條例第18條第1 項前段規定，
    宣告沒收銷燬之。另扣案之包裝盒1 只、書名「怪人出招」
    之小說1 本（內已挖空），均屬被告運輸毒品所用之物，業
    據被告供承在卷，應毒品危害防制條例第19條第1 項義務沒
    收之規定，併予宣告沒收。至其餘扣案之被告機車駕駛執照
    1 張，僅為被告交付不知情之丙○○代領包裹所用之證明文
    件，業據證人丙○○於本院審理中證稱無訛，尚難認與本案
    犯行有直接相關；而夾放於扣案書本內之現金2,000 元，則
    經被告供稱：因怕自己攜帶現金在身上會亂花錢，故刻意放
    置於該書本內，打算於領受包裹後再取出花用等語在卷（見
    本院卷第65頁），此外，復查無證據證明該筆現金與運輸毒
    品犯行有何直接關聯，爰均不另為沒收之諭知，附此敘明。
據上論斷，應依刑事訴訟法第299 條第1 項前段，毒品危害防制
條例第4 條第2 項、第8 條第2 項、第18條第1 項前段、第19條
第1 項，刑法第11條、第47條、第59條、第51條第5 款，判決如
主文。
本案經檢察官劉俊儀到庭執行職務。
中    華     民      國    94   年    7    月    29    日
                        刑事第四庭 審判長法  官  莊鎮遠
                                         法  官  王以齊
                                         法  官  劉敏芳
以上正本證明與原本無異。
如不服本判決應於收受本判決送達後十日內向本院提出上訴書狀
，其未敘述上訴理由者，並得於提起上訴後十日內向本院補提理
由書狀（均須按他造當事人之人數附繕本）「切勿逕送上級法院
」
中　　華　　民　　國　　94　　年　　7 　　月　　29　　日
                                         書記官  許倬維
附錄本案論罪法條：
毒品危害防制條例第4條第1項：
製造、運輸、販賣第二級毒品者，處無期徒刑或7年以上有期徒
刑，得併科新臺幣7百萬元以下罰金。
毒品危害防制條例第8條第2項
轉讓第二級毒品者，處6月以上5年以下有期徒刑，得併科新臺幣
70 萬元以下罰金。
